臺灣高等法院民事判決　　　　　　　　95年度勞上易字第33號
　　上　訴　人　己○○
　　　　　　　　甲○○
　　上　訴　人　行政院國軍退除役官兵輔導委員會板橋榮譽國
　　　　　　　　民之家
　　法定代理人　乙○○
　　訴訟代理人　范宗熙律師
上列當事人間給付資遣費等事件，兩造對於中華民國94年12 月
19日台灣板橋地方法院94年度勞訴字第11號第一審判決分別提起
上訴，上訴人甲○○並為聲明之擴張，上訴人己○○為訴之追加
，經本院於96年5月8日言詞辯論終結，判決如下：
    主  文
原判決關於(一)命行政院國軍退除役官兵輔導委員會板橋榮譽國民
之家給付部分；(二)駁回甲○○後開第三項之訴；(三)訴訟費用之裁
判均廢棄。
上開廢棄(一)部分，己○○在第一審之訴駁回。
行政院國軍退除役官兵輔導委員會板橋榮譽國民之家應給付甲○
○新臺幣捌萬捌仟柒佰貳拾捌元，及自民國93年2月16日起至清
償日止，按週年利率5％計算之利息。
甲○○其餘上訴及擴張之訴均駁回。
己○○之上訴及追加之訴均駁回。
第一、二審訴訟費用由行政院國軍退除役官兵輔導委員會板橋榮
譽國民之家負擔十分之一，己○○負擔十分之三，餘由甲○○負
擔。己○○追加之訴訴訟費用由己○○負擔，甲○○擴張之訴訴
訟費用由甲○○負擔。
    事  實
甲、上訴人己○○方面：
壹、聲明：
一、上訴聲明：
（一）原判決就駁回己○○請求給付新台幣（以下同）60,396元
      及自民國93年2月16日起算之遲延利息部分廢棄。
（二）行政院國軍退除役官兵輔導委員會板橋榮譽國民之家（下
      稱板橋榮民之家）應再給付己○○560,396元，及其中
      500,000元，自91年7月被迫失業之日起至訴訟救濟判決之
      日止，餘自93年2月16日起至清償日止，均按週年利率5
      ％計算之利息。
二、答辯聲明：板橋榮民之家上訴駁回。
貳、陳述：除與原判決記載相同者，茲予引用外，補稱略以：
一、依勞動基準法（下稱勞基法）第2條第3、4款規定，資遣費
    包括離職前六個月之獎金等固定收入，故年終獎金、三節加
    菜金、值班費均應計入平均工資，且其實際年資為9年10月
    ，原審僅就其中2年6個月判決補償，顯然違法。
二、因受板橋榮民之家誣陷為自願請辭，導致失業後，無力負擔
    家庭生活及房租，家庭因而破碎夫妻離婚，爰追加請求板橋
    榮民之家給付500,000元之精神賠償金。
三、據行政院退除役官兵輔導委員會臺北市榮民服務處（下稱榮
    服處）贈送紀念獎牌上所載日期及移交簡報員工名冊內，註
    明有任職日期外，另甲○○在值班記事簿及代收住宿費收據
    上，均有簽名日期之事實，則己○○、甲○○（下稱己○○
    等2人）主張分別自81年、86年受僱板橋榮民之家，並非虛
    構。
、證據：除援用原審所提出者外，補提薪資袋、台北縣政府處
    理勞資爭議協調會紀錄、臺北市低收入戶卡、房屋租賃契約
    、戶籍謄本、立法院程序委員會函、監察院函、行政院勞工
    委員會（下稱勞委會）函、勞工保險局函、臺北市榮民服務
    處臺北榮民宿舍簡報、紀念獎牌為證。
乙、上訴人甲○○方面：
壹、聲明：
一、原判決就駁回甲○○請求給付762,436元及自93年2月16日起
    算之遲延利息部分廢棄。
二、板橋榮民之家應給付甲○○1,262,436元，其中500,000元，
    自91年7月被迫失業之日起至訴訟救濟判決之日止，餘自93
    年2月16日起至清償日止，均按週年利率5％計算之利息。
貳、陳述：除與原判決記載相同者，茲予引用外，補稱略以：
一、年終獎金、年節加菜金、值日費及交通費均應計入平均月薪
    。
二、依勞委會函示，凡雇用勞工參與實際工作，有按月支薪之事
    實者，均須納入勞保照顧，且無臨時人員不適用勞基法規定
    之法源。
三、依據勞工失業給付辦法第5條、勞基法第11、13、14、17及
    21條相關規定，有關自願辭職之構成要件，係指資方並無虧
    損遷移，而業務正常運作下，勞工以書面正式表達去職為限
    ，本案則係資方以虧損為藉口，正式行文宣佈裁員之後發生
    ，甲○○因受本為裁員對象之訴外人丙○○告知將被列為裁
    員檢討後，基於減輕單位困擾，始表示願離職，並要求發佈
    為自願離職，以免引人誤會品德不端遭到淘汰，自與上開要
    件不符，按理除須依法給付資遣費外，更應從優獎勵，未料
    資方反而以自願辭職栽贓。
四、甲○○於本案訴訟期間，自行撰寫訴狀操勞過度，影響左眼
    失明殘障，高血壓中風行動不便及訴訟文書支出，板橋榮民
    之家應予精神賠償金500,000元。
、證據：除援用原審所提出者外，補提薪資袋、台北縣政府處
    理勞資爭議協調會紀錄、住院醫療費用收據、身心殘障手冊
    、臺北市政府社會局函、台北市榮民服務處台北榮民宿舍清
    潔費收據、值日表為證，並聲請訊問證人向道志。
丙、對造上訴人板橋榮民之家方面：
壹、聲明：
一、上訴聲明：
（一）原判決不利板橋榮民之家部分廢棄。
（二）上開廢棄部分，己○○在第一審之訴駁回。
二、答辯聲明：己○○等2人之上訴、擴張及追加之訴均駁回。
貳、陳述：除與原判決記載相同者，茲予引用外，補稱略以：
一、己○○等2人均已領有養老金，板橋榮民之家之前手即臺北
    榮民服務處曾於78年就上訴人之職務是否適用勞基法請示勞
    工委員會，經勞委會78年勞動一字第06473號函覆不適用。
二、己○○於91年5月24日座談會後曾因反悔自動離職，表示願
    意續任工友請求復職，但因人事案已定而遭婉拒，益證己○
    ○乃因調動職務而自動辭職。
三、甲○○於91年6月25日陳情書亦自承乃自願辭職，當時板橋
    榮家公函詳予答覆該榮民宿舍離職人員迄今無人請求領取資
    遣費，證人丁○○、丙○○、戊○○、向道志亦證實彼等離
    職後均無申領資遣費乙事，足證榮民宿舍乃臨時編組，其結
    構與公務機構不同，並無勞基法之適用。
四、加菜金及值班費均視各別情況不同，而無一定標準，自不得
    計入薪津之一部。
、證據：除援用原審提出者外，補提陳情書、簽呈、證明書、
    行政院國軍退除役官兵輔導委員會函、台北市政府勞資爭議
    案件協調會紀錄、各類所得扣繳暨免扣繳憑單為證，並聲請
    傳訊證人丙○○、戊○○、丁○○。
丁、本院依職權向台灣台北地方法院調閱93年度勞訴字第78號民
    事案卷、函臺北市榮民服務處查詢己○○等2人任職期間。
    理  由
一、按依民事訴訟法第446條第1項準用第255條第1項第2款、第3
    款規定，訴狀送達後，原告不得將原訴變更或追加他訴，但
    請求之基礎事實同一者、擴張或減縮應受判決事項之聲明者
    ，不在此限。本件己○○等2人於原審爭執其等91年7月1日
    遭板橋榮民之家誤認為自動辭職，因而拒付資遣費，並致其
    失業，甲○○爰依勞基法規定及侵權行為之法律關係，請求
    板橋榮民之家給付資遣費及損害賠償計762,436元及利息，
    復於上訴後，同基於侵權行為之法律關係，請求板橋榮民之
    家再給付精神賠償金500,000元及利息，核屬擴張應受判決
    事項之聲明；另己○○於原審以其係遭板橋榮民之家辭退，
    並非自願辭職為由，依據勞基法規定，請求給付資遣費，復
    於本院審理中，以因板橋榮民之家誤認辭職，致其家庭生活
    困難，依據侵權行為之法律關係，請求板橋榮民之家給付非
    財產上損害賠償500,000元及利息，核屬請求之基礎事實同
    一，揆諸上開說明，其等聲明之擴張或追加均應准許，合先
    敘明。
二、本件己○○主張：其自81年9月1日起受僱於板橋榮民之家，
    擔任水電工，至91年7月1日遭資遣，而板橋榮民之家卻偽造
    會議紀錄稱其乃自願辭職，拒付資遣費，其失業後，對家庭
    生活及房租乏力負擔，導致夫妻離婚家庭破碎，爰依勞基法
    及侵權行為法律關係，求為命板橋榮民之家應給付資遣費
    244,732元，及精神賠償金500,000元，合計744,732元，其
    中500,000元，自91年7月被迫失業之日起至訴訟救濟判決之
    日止，其餘部分自93年2月16日起至清償日止，均按週年利
    率5 ％計算之利息；甲○○則主張：其自86年3月1日起受僱
    於板橋榮民之家，任職服務台，因板橋榮民之家公布必須裁
    員，其自認為服務台最晚到職者，基於減輕資方困擾，才表
    示自願離職，自應依法給付資遣費145,700元，不料資方卻
    認定其於91年7月1日自願辭職，使其無故失業後，乏力負擔
    購屋貸款，房屋遭查封，損失預付款616,736元，另本案訴
    訟期間，因自行撰寫訴狀操勞過度，以致左眼失明、高血壓
    中風及訴訟文書支出，應賠償精神損害500,000元。爰依勞
    基法規定及侵權行為之法律關係，請求板橋榮民之家給付
    1,262, 436元，其中500,000元，自91年7月被迫失業之日起
    至訴訟救濟判決之日止，餘自93年2月16日起至清償日止，
    均按週年利率5％計算之利息。（己○○於原審請求板橋榮
    民之家給付244,732元及自90年7月2日起至清償日止，按週
    年利率5 ％計算之利息，經原審判命給付184,336元及自94
    年2月4日起至清償日止，按週年利率5％計算之法定遲延利
    息，己○○則就其餘60,396元及自起訴狀繕本誤送臺灣臺北
    地方法院之翌日即93年2月19日起算之遲延利息部分提起上
    訴，嗣又就利息起算部分擴張上訴聲明為自93年2月16日起
    算；甲○○於原審請求板橋榮民之家給付762,436元，及自
    90年7月2日起至清償日止，按週年利率5％計算之利息，經
    原審駁回，就上開金額及自起訴狀繕本誤送臺灣臺北地方法
    院之翌日即93年2月19日起算之遲延利息部分提起上訴，嗣
    又就其利息起算部分擴張上訴聲明為自93年2月16日起算。
    另己○○等2人亦各為訴之擴張、追加請求非財產上損害賠
    償如上述。）
三、板橋榮民之家則以：榮民宿舍乃臨時編組，其結構與公務機
    構不同，並無勞基法之適用，榮民宿舍離職人員迄今無人領
    取資遣費，且己○○等2人均領有養老金，其亦曾向勞委會
    請示，應無適用勞基法之餘地。何況該2人乃自行辭職，亦
    不能領取資遣費。另己○○等2人之服務年資僅能自88年7月
    1 日其接管台北榮民宿舍後起算，就年終獎金、加菜金及值
    班費部分，均非工資性質，不能計入資遣費。又己○○等2
    人請求之損害賠償難認與本案有何因果關係等語答辯。
四、兩造不爭執之事實：
（一）榮服處於88年11月1日將臺北榮民宿舍交給板橋榮民之家
      代管，臺北市榮民宿舍之上級單位為板橋榮民之家。己○
      ○等2人原由榮服處僱用，代管後由板橋榮民之家僱用。
（二）甲○○係於86年3月1日開始服務於臺北榮民宿舍，至91年
      7月1日後未再工作。
（三）甲○○曾參加91年5月24日板橋榮民之家臺北榮民宿舍員
      工座談會議，己○○則未參加，主席丙○○於會中表示：
      為貫徹上級指示，必須裁減2人，其中服務台2人應減少1
      人。
（四）己○○等2人對於板橋榮民之家所陳報彼等91年1-6月工作
      補助費、值日費、交通補助費之薪資明細（本院卷(一)第
      171、172頁）均同意。
五、兩造爭點事項厥為：（一）兩造間是否適用勞基法？（二）
    己○○等2人係自行辭職或遭板橋榮民之家終止契約？（三
    ）己○○等2人得否請求給付資遣費？得請求之資遣費若干
    ？（四）其2人得否依據侵權行為法律關係請求損害賠償？
    經查：
（一）兩造間是否適用勞基法？
   1、按勞基法適用行業之範圍，除該法第3條第1項第1款至第
      7款所列舉者以外，尚包含依其第8款規定經中央主管機關
      指定之事業。而社會福利服務業，即經中央主管機關即勞
      委會指定自87年7月1日起適用勞基法，此有（86）勞動一
      字第037287號函可稽（見本院卷(一)第93頁）。
   2、板橋榮民之家雖辯稱：榮民宿舍乃臨時編組，離職人員迄
      今無人領取資遣費，且己○○等2人僅臨時僱用，另有領
      取養老金，勞委會曾以78年勞動一字第06473號函覆不適
      用勞基法云云。經查己○○等2人任職之臺北榮民宿舍原
      隸屬榮服處，於88年11月1日起交給板橋榮民之家代管，
      有行政院國軍退除役官兵輔導委員會88輔貳字第15882 號
      函附卷可稽（見原審卷第52頁），參諸榮服處台北榮民宿
      舍設置要點第壹點、第貳點分別規定，該宿舍設置目的係
      針對來往台北市處理事務之單身榮民，提供廉價臨時住宿
      處所，以加強外出榮民服務照顧工作；其隸屬台北市榮民
      服務處，係自給自足服務機構（見原審卷第19頁），堪認
      板橋榮民之家監管之榮民宿舍為一社會福利服務業。觀之
      行政院勞工委員會就兩造間資遣費爭議一案，亦說明社會
      福利服務業已適用勞基法，適用該法之行業應依法給付資
      遣費，有該會92年5月26日勞資二字第0920028751號函可
      憑（見原審卷229頁）。則己○○等2人任職於板橋榮民之
      家管理之榮民宿舍，受其指示提供勞務，領取酬勞，堪認
      兩者間屬勞僱關係，至榮民宿舍是否屬於臨時任務編組，
      己○○等2人是否僅受臨時僱用，已因榮民身分另有領取
      養老津貼，均無影響兩造間成立僱傭契約，而板橋榮民之
      家所稱勞委會78年勞動一字第06473號函表示甲○○等2人
      系爭問題不適用勞基法，惟該函因已逾保存年限業已銷毀
      ，有勞委會96年3月14日勞動一字第0960006232號附卷可
      稽（見本院卷(二)第22頁），且依板橋榮民之家所稱該函係
      勞委會於78年間所發，而社會福利服務業則係至87年7月1
      日始納入適用勞基法範圍，自難以78年函示主張己○○等
      2 人於公告後仍無勞基法之適用，板橋榮民之家此部分主
      張不足採。
（二）己○○、甲○○係自行離職或係遭板橋榮民之家裁員解僱
      ？
   1、己○○部分：
    (1)板橋榮民之家91年5月24日會議紀錄中，主席丙○○報告
      事項記載：水電工己○○另謀高就，自動離職等情，己○
      ○主張係丙○○偽造云云，然據參與該次會議之指導員丁
      ○○、專員戊○○均證實該次會議紀錄實在（見本院卷(一)
      第109、112頁），而己○○並未參加會議，業如前述，復
      未舉證證明會議紀錄如何遭偽造，僅泛言指摘會議紀錄偽
      造，顯不足採。
    (2)次查己○○雖否認其自動離職，惟經證人戊○○證稱：當
      時其請己○○參加開會（91年5月24日會議），己○○表
      示已自動辭職，也說都不想幹了，還要去開會等情，證人
      丁○○則證稱：當時會議中有提到己○○要離職，那天早
      上曾請己○○到辦公室予以慰留，因為己○○於前一天表
      示不願做了，但他比較資深，也懂水電，希望他能留任兼
      清潔工，但他堅持不要等語（見本院卷(一)第110頁），證
      人向道志亦證實：上面本來要挽留他，但他不願意，因為
      如果留下來，就要多兼一份工作一節（見本院卷(一)第168-
      169頁），而己○○亦自承丁○○曾向其表示要裁減一個
      清潔工、一個服務員，要其再兼清潔工工作，其不願意，
      後來在6月中旬，曾向丁○○表示願意繼續任職，且兼清
      潔工，但丁○○稱已作決定無法變動等情（見本院卷(一)第
      111頁），堪認己○○係因不願增加工作量，而向板橋榮
      民之家辭職獲准，而依勞基法規定，勞工辭職非必須以書
      面為之，縱己○○辭職未以書面為之，仍無礙其效力。
   2、甲○○部分：
      甲○○主張其係板橋榮民之家公告必須裁員，因考慮其後
      到，才表示願意離職，板橋榮民之家則辯稱甲○○係自願
      請辭云云，雖以91年5月24日板橋榮民之家臺北榮民宿舍
      員工座談會議紀錄為證（見原審卷第107-115頁），及證
      人丙○○、丁○○、戊○○均稱甲○○在會議中表示自願
      離職。惟依該日會議紀錄所載，主席丙○○先表示：因榮
      民宿舍收入日減，經行政院國軍退除役官兵輔導委員函示
      應檢討降低人事費用，為貫徹上級指示，必須裁減2人，
      其中，服務台2人應減少1人，究竟誰留誰離，請發表意見
      ，甲○○始繼而謂：服務台減少一人，因我後來，我自願
      離職，惟希望不要讓榮民誤會我是因為被告狀離職，再參
      諸證人丙○○於原審證稱：在會議前一天，其等有分別談
      話說要裁員，第二天開會時，甲○○說要自願離職，因為
      他自認來的晚（見原審卷87頁），證人向道志亦稱：當時
      丙○○等主管表示人事開銷太大，要縮減員額2名，大家
      認為應由資淺的人先行離開，因甲○○比較資淺，所以他
      就自動表示願意離職（見本院卷(一)第108頁）。是甲○○
      應係囿於板橋榮民之家服務台工作必須裁減1人，大家均
      認應以年資較淺者為裁員對象，甲○○自認其即為該資淺
      者，始主動表示願意離職，故其真意應為願意接受板橋榮
      民之家對其裁員終止勞僱契約，尚難認為其係自動辭職，
      板橋榮民之家所辯，即不足取。
（三）己○○等2人得否請求給付資遣費？得請求之資遣費若干
      ？
   1、己○○部分：
      因己○○係自請辭職，已如上述，則其主張板橋榮民之家
      應依勞基法給付資遣費，即屬無據。
   2、甲○○部分：
    (1)按雇主因虧損或業務緊縮，預告勞工終止勞動契約，應依
      下列規定發給勞工資遣費：一、在同一雇主之事業單位繼
      續工作，每滿一年發給相當於一個月平均工資之資遣費。
      二、依前款計算之剩餘月數，或工作未滿一年者，以比例
      計給之。未滿一個月者以一個月計，勞動基準法第11條第
      2款、第17條分別定有明文。
    (2)板橋榮民之家主張台北榮民宿舍因經費拮据，業務緊縮，
      須就現有員工7人中裁減2人一節，為甲○○同意接受裁員
      ，並非自願辭職，有上開會議紀錄可憑，揆諸上開說明，
      甲○○自得依據勞基法規定，請求板橋榮民之家給付資遣
      費。
    (3)甲○○主張其自86年3月1日起即服務於台北榮民宿舍，板
      橋榮民之家對此亦不爭執（見本院卷(一)第205頁背面），
      惟辯稱其至88年11月1日起始接管台北榮民宿舍，至91年5
      月份甲○○辭職，在職期間計為2年6個月云云。查榮服處
      固於88年11月1日將臺北榮民宿舍交給板橋榮民之家代管
      ，臺北榮民宿舍之上級單位成為板橋榮民之家，乃兩造不
      爭之事實，惟不論榮服處或板橋榮民之家，均同屬行政院
      退除役官兵輔導委員會下屬單位，此觀其單位名稱自明，
      故不應因榮民宿舍之管理單位異動，即將板橋榮民之家代
      管前之工作年資除外。又按勞工工作年資自受僱之日起算
      ，適用勞基法前之工作年資，其資遣費及退休金給與標準
      ，依其當時應適用之法令規定計算；當時無法令可資適用
      者，依各該事業單位自訂之規定或勞雇雙方之協商計算之
      。適用勞基法後之工作年資，其資遣費及退休金給與標準
      ，依勞基法第17條及第55條規定計算，此為勞基法第84
      條之2所明定。本件板橋榮民之家所管榮民宿舍係自87年7
      月1日起始適用勞基法，已如上述，於適用勞基法之前，
      並無其他法令足以規範資遣費之計付，而據板橋榮民之家
      辯稱榮民宿舍離職人員，無人領取資遣費，甲○○復未能
      舉證證明其與板橋榮民之家就此有相關之工作規範或協議
      ，是其計算資遣費之服務年資應自87年7月1日起算至91年
      6月30日止（7月1日離職生效）計4年，依上開規定，板橋
      榮民之家應給付甲○○相當4個月平均工資之資遣費。
    (4)又勞基法第2條第3款規定：「工資：謂勞工因工作而獲得
      之報酬；包括工資、薪金及按計時、計日、計月、計件以
      現金或實物等方式給付之獎金、津貼及其他任何名義之經
      常性給與均屬之」，是凡因勞力所得之給付，縱在時間上
      、金額上非固定，祇要在一般情形下經常可以領得之給付
      即屬之。而勞基法施行細則第10條第2款、第3款，則就所
      謂其他任何名義之經常性給與，明定不包含年終獎金及春
      節、端午節、中秋節給與之節金。本件甲○○主張其本薪
      即工作補助費19,215元，另尚有年終獎金、一年三節加菜
      金每次5,000元、交通費每月800元及值日費每月約2,000
      元均應納入平均工資之計算，板橋榮民之家則辯稱只能以
      工作補助費計算平均工資。經查年終獎金及年節加菜金部
      分，揆之上開規定，應不屬工資性質。至於交通費及值班
      費部分，據板橋榮民之家自陳，有上班即每月固定發放交
      通費800元；又據其員工值勤作業規定：星期例假日及國
      定假日，由全體員工輪值，並於每月一日前排定按表實施
      ，並報榮服處備查，事後不影響公務原則下，得予補休，
      本件甲○○亦須固定輪流值班，值班費發放標準平日為
      200元、假日則為400元等情（見本院卷(一)第208-210頁）
      ，堪認固定輪流值日乃甲○○與板橋榮民之家間勞動契約
      內容之一部分，則交通費及值班費均為工作對價之經常性
      給付，應屬工資性質。
    (5)甲○○對於板橋榮民之家提出其91年1月至6月有關工作補
      助費、值日費及交通費之薪資明細表及依此薪資計算所得
      之最後6個月平均工資22,181元表示無意見（其計算式為
      『《19,215＋2,000＋800（91年1月份）》＋《19,215＋
      2,000＋800（91年2月份）》＋《19,215＋2,400＋800（
      91年3月份）》＋《19,215＋2,000＋800（91年4月份）》
      ＋《19,215＋2,200＋800（91年5月份）》＋《19,215＋
      2,400＋800（91年6月份）》』÷6＝22,182（四捨五入）
      ；惟板橋榮民之家誤繕為22,281元），故甲○○得請求之
      資遣費為88,728元（22,182×4＝88,728）。
（四）己○○等2人得否依據侵權行為法律關係請求損害賠償？
   1、己○○主張其因板橋榮民之家誣陷為自願請辭，以致失業
      後，對家庭生活及房租乏力負擔，導致夫妻離婚家庭破碎
      ，爰依侵權行為之法律關係，追加請求板橋榮民之家給付
      精神賠償金500,000元，惟因其係自行辭職，其否認自願
      請辭一節，並不可採，已說明如上，則其據此請求侵權行
      為損害賠償，自屬無據。
   2、按侵權行為所發生之損害賠償請求權，須以有故意或過失
      不法損害他人權利為要件，若其行為並無故意或過失之不
      法即無賠償責任可言；又損害賠償亦以損害之發生與加害
      人之故意過失行為二者間，有相當因果關係，始得成立。
      甲○○雖主張無故失業後，乏力負擔購屋貸款，致房屋遭
      查封，損失預付款616,736元，另本案訴訟期間，因自行
      撰寫訴狀操勞過度，以致左眼失明、高血壓中風及訴訟文
      書支出，應獲精神賠償500,000元云云，並提出建物所有
      權狀、購屋訂金收據、身心殘障手冊及住院醫療費用收據
      為證（見原審板勞調字卷第22、23頁、本院卷(一)第219、
      220 頁），惟查甲○○所提出建物所有權狀登記所有權人
      為李德麟及其買賣契約亦由李德麟出名簽訂，甲○○並未
      舉證證明該房屋係由其出資購買及受查封拍賣之損害，且
      其既同意板橋榮民之家終止勞動契約，僅得請求給付資遣
      費，難認板橋榮民之家就其失業有何不法侵權行為。另其
      主張本案訴訟期間，自行撰寫訴狀操勞過度，影響左眼失
      明殘障，及高血壓中風行動不便及訴訟文書支出，請求上
      訴人給付精神損害賠償云云，經查依據其所提殘障手冊記
      載係屬輕度視障，手冊核發日期為94年2月4日，鑑定日期
      更早於同年1月19日，雖在原法院收受起訴狀後，惟係於
      調解不成立進行訴訟程序之前，已難認係因撰寫訴狀致生
      左眼失明，且其復無法舉證視力衰退、中風與本件終止勞
      動契約有何因果關係，自難採信。至本件訴訟之訴訟費用
      係由法院於本案裁判時酌定兩造應分擔比例，亦非屬侵權
      行為之損害賠償，而甲○○又未舉證證明尚有何訴訟文書
      支出之損害，是上訴人請求板橋榮民之家賠償616,736元
      及精神賠償金500,000元，均屬無據。
六、按「依勞基法第17條、第84條之2規定計算之資遺費，應於
    終止勞動契約三十日內發給」，勞基法施行細則第8條定有
    明文，是資遣費之給付，乃屬有確定期限，雇主於終止契約
    屆滿30日尚未給付，即應負遲延責任。本件甲○○與板橋榮
    民之家間勞動契約係於91年6月30日終止，板橋榮民之家至
    遲應於同年7月30日前給付資遣費，其未遵期給付，即應自
    同年7月31日起負遲延責任，則甲○○就資遣費部分，請求
    給付自93年2月16日起算之遲延利息，應為有理。
七、綜上所述，己○○依勞基法規定，請求板橋榮民之家給付資
    遣費184,336元，及自93年2月16日起至清償日止，按週年利
    率5％計算之法定遲延利息，為無理由，不應准許；原審判
    命板橋榮民之家給付部分，尚有未洽，板橋榮民之家上訴意
    旨指摘原判決該部分不當，求予廢棄改判，為有理由，由本
    院加以廢棄改判如主文第2項所示。至於原審就上開其餘不
    應准許部分，所為己○○敗訴之判決，並無不合；己○○上
    訴意旨指摘原判決此部分不當，求予廢棄改判，為無理由；
    另己○○所為追加請求侵權行為損害賠償之訴，亦無理由，
    應予駁回。至甲○○請求給付資遣費部分，於88,726元及自
    93年2月16日起至清償日止，按週年利率5％計算之利息，為
    有理由，應予准許，原審就此部分為甲○○敗訴判決，尚有
    未洽。甲○○上訴意旨指摘原判決此部分不當，求予廢棄改
    判，為有理由，由本院加以廢棄改判如主文第3項所示，其
    餘資遣費、侵權行為損害賠償616,736元及其等利息請求部
    分，則無理由，不應准許，原審為其敗訴判決，並無不合，
    甲○○上訴意旨指摘原判決此部分不當，求予廢棄改判，為
    無理由。至甲○○擴張請求精神賠償金500,000元及利息部
    分，亦無理由，應予駁回。
八、因本案事證已臻明確，兩造其餘主張陳述及所提之證據，均
    毋庸再予審酌，附此敘明。
九、據上論結，本件己○○之上訴及追加之訴均無理由，甲○○
    之上訴一部有理由，一部無理由，擴張之訴亦無理由，板橋
    榮民之家之上訴為有理由。依民事訴訟法第450條、第449條
    第1項、第79條但書，判決如主文。
中　　華　　民　　國　　96　　年　　5 　　月 　 22　　日
                    勞工法庭
                        審判長法　官 黃熙嫣
　　　　　　　　　　　　　  　法　官 楊力進
　　　　　　　　　　　　　　  法　官 陳玉完
正本係照原本作成。
行政院國軍退除役官兵輔導委員會板橋榮譽國民之家不得上訴。
己○○、甲○○如不服本判決，合併上訴利益額逾150萬元，應
於收受送達後20日內向本院提出上訴書狀，其未表明上訴理由者
，應於提出上訴後20日內向本院補提理由書狀（均須按他造當事
人之人數附繕本）上訴時應提出委任律師或具有律師資格之人之
委任狀；委任有律師資格者，另應附具律師資格證書及釋明委任
人與受任人有民事訴訟法第466條之1第1項但書或第2項（詳附註
）所定關係之釋明文書影本。
中　　華　　民　　國　　96　　年　　5 　　月　　24　　日
　　　　　　　　　　　　　　　書記官 鎖瑞嶺
附註：
民事訴訟法第466條之1（第1項、第2項）：
對於第二審判決上訴，上訴人應委任律師為訴訟代理人。但上訴
人或其他法定代理人具有律師資格者，不在此限。
上訴人之配偶、三親等內之血親、二親等內之姻親，或上訴人為
法人、中央或地方機關時，其所屬專任人員具有律師資格並經法
院認為適當者，亦得為第三審訴訟代理人。
